【裁判字號】    97,易,81
【裁判日期】    970710
【裁判案由】    詐欺
【裁判全文】
臺灣新竹地方法院刑事判決                97年度易字第81號
公  訴  人  臺灣新竹地方法院檢察署檢察官
被      告  甲○○
上列被告因詐欺案件，經檢察官提起公訴（96年度偵字第7305號
），本院依簡式審判程序判決如下：
    主  文
甲○○幫助意圖為自己不法之所有，以詐術使人將本人之物交付
，處拘役伍拾日，如易科罰金，以新臺幣壹仟元折算壹日。
    事  實
一、甲○○知悉邇來詐騙歪風猖狂，詐騙集團多利用他人所申辦
    之金融機構帳戶（俗稱人頭帳戶），誘使被害人將現金轉入
    該集團所使用之人頭帳戶後，再層層轉領以逃避追緝，故其
    可預見將自己之金融帳戶提供予非其至親或非熟識者使用，
    可能成為詐騙集團使用之犯罪工具，竟仍不違背其本意，基
    於幫助他人詐欺之犯意，於民國96年10月初某日，在新竹市
    ○○路萬家福量販店附近，將其所申辦之台北富邦商業銀行
    新竹分行帳號000-000000000000號帳戶存摺、提款卡、連同
    密碼，交付予甫認識1 個月餘之友人王逸育（另由台灣板橋
    地方法院檢察署檢察官偵查），王逸育所屬詐欺集團成員「
    冬冬」，於96年10月9 日透過網際網路「聊天室」與劉昶憶
    認識，嗣意圖為自己不法之所有，於96年10月23日透過網際
    網路佯稱欲與劉昶憶相約於96年10月24日晚上8 時在台北市
    ○○○路3 段102 號前見面，劉昶憶屆時依約前往卻未找到
    該址，同日晚上8 時18分許，「冬冬」打電話予劉昶憶要求
    其至ATM 確認身分，劉昶憶不疑有詐，乃陷於錯誤，於同日
    晚上8 時30分許，就近在台北富邦商業銀行羅斯福路分行之
    自動存款機存入新台幣（下同）4000元至「冬冬」所指定之
    甲○○之台北富邦商業銀行新竹分行帳號000-000000000000
    號帳戶，嗣劉昶憶查覺有異，報警後循線查獲甲○○。
二、案經台北市政府警察局大同分局移送台灣新竹地方法院檢察
    署檢察官偵查起訴。
    理  由
一、本件被告所犯幫助詐欺取財罪，非死刑、無期徒刑、最輕本
    刑為3 年以上有期徒刑之罪，被告於本院準備程序進行中，
    就被訴事實為有罪之陳述，經本院合議庭認合於刑事訴訟法
    第273條之1之規定，裁定進行簡式審判程序，合先敘明。
二、上開事實業據被告甲○○於本院行準備程序及簡式審判程序
    中坦承不諱，復經被害人劉昶憶於警詢及本院準備程序時陳
    述在卷，並有台北富邦商業銀行新竹分行96年11月2 日北富
    銀新字第202 號函暨檢附之甲○○開戶申請書、交易明細、
    台北富邦商業銀行ATM 交易明細表、台北市政府警察局大同
    分局寧夏路派出所受理各類案件紀錄表與三聯單暨受理詐騙
    帳戶通報警示簡便格式表、內政部警政署反詐騙諮詢專線紀
    錄表各1 份附卷可稽。按刑法上之故意，非僅指直接故意，
    尚包含間接故意（即未必故意），所謂間接故意係指行為人
    對於構成犯罪事實，預見其發生而其發生並不違反其本意者
    而言，刑法第13條第2 項定有明文。再幫助犯之成立以行為
    人主觀上認識被幫助者正欲從事犯罪或係正在從事犯罪，且
    該犯罪有既遂之可能，而其行為足以幫助他人實現構成要件
    者，即具有幫助故意，並不以行為人確知被幫助者係犯何罪
    名為必要，至於行為人在正犯實施犯罪前為幫助行為者，則
    構成事前幫助犯。金融帳戶為個人之理財工具，一般民眾皆
    可自由申請開設金融帳戶，並無任何特殊之限制，且得同時
    在不同金融機構申請多數存款帳戶使用，並無借用他人帳戶
    使用之必要。又衡諸一般常情，任何人均可辦理金融帳戶存
    摺使用，如無正當理由，實無借用他人存摺使用之理，而金
    融存摺亦事關個人財產權益之保障，其專有性甚高，除非本
    人或與本人親密關係或極為熟識者，難認有何理由可自由流
    通使用該存摺，一般人均有妥為保管及防止他人任意使用之
    認識，縱特殊情況偶需交付他人使用，亦必深入瞭解用途及
    合理性，始予提供，且該等專有物品如落入不明人士手中，
    而未加以闡明正常用途，極易被利用為與財產有關之犯罪工
    具，此為吾人依一般生活認知所易於體察之常識，而有犯罪
    意圖者，非有正當理由，竟徵求他人提供帳戶，客觀上可預
    見其目的，係供為某筆資金之存入，後再行領出之用，且該
    筆資金之存入及提領過程係有意隱瞞其流程及行為人身分曝
    光之用意，一般人本於一般認知能力均易於瞭解（最高法院
    93 年 度臺上字第31號判決要旨可資參照）。況以電話、手
    機簡訊通知中獎、刮刮樂、退費等類似之不法詐騙份子，為
    掩飾其等不法行徑，以避免執法人員循線查緝，經常利用他
    人存款帳戶存摺、印章、提款卡及密碼，以確保犯罪所得免
    遭查獲，類此案件在社會上層出不窮，亦屢經報章雜誌及其
    他新聞媒體再三披露，故避免此等專屬性甚高之物品被不明
    人士利用為與財產有關之犯罪工具，亦為一般生活認知所應
    有之認識。且一般人對自己之金融機構帳戶所用之存摺、提
    款卡及密碼，均妥為保管，恐被他人得知帳號或密碼後，有
    被冒領、或其他非法使用之虞。本件被告自承交付金融帳戶
    之存摺、提款卡及密碼等資料予在網咖認識僅1 個月餘且不
    知從事何業、家住何處之友人王逸育，衡之常情，被告當有
    預見該人應係將該等物品供作詐欺犯罪之用，則該收受帳戶
    之人將該帳戶用來供自己或他人作為詐欺取財之用，亦為被
    告所容忍及允許，亦即不違反被告之本意，被告具有不確定
    幫助故意至為灼然。是被告自白與事實相符，本件事證明確
    ，被告犯行堪以認定。
三、按詐欺取財犯罪行為中，受領他人因詐欺行為而交付之財物
    固屬整個詐欺行為之一部，惟若僅提供金融機構帳戶之行為
    ，而無其他犯意聯絡與行為分擔者，仍應認為係詐欺取財構
    成要件以外之幫助行為。因郵（電）匯業務之快速、便捷特
    性，被詐欺者以郵（電）匯方式匯出財物時，詐騙者得輕易
    透過所取得之人頭帳戶迅速領取，無須再藉由帳戶所有人之
    協力，故帳戶所有人提供帳戶之行為，僅屬於他人實施犯罪
    之提供便利助力之幫助行為。被告甲○○基於幫助他人詐欺
    取財之不確定故意，將其所有金融機構帳戶存摺、提款卡及
    密碼交付犯罪集團成員使用，被告所為應僅止於幫助詐欺取
    財之故意而為刑法詐欺取財罪構成要件以外之行為，故核其
    所為，係犯刑法第339 條第1 項詐欺取財罪之幫助犯，爰依
    刑法第30條第2 項之規定，按正犯之刑減輕之。爰審酌近來
    國內多有詐騙集團犯案，均係借用人頭帳戶以作為收受不法
    所得款項之手段，被告竟提供其金融帳戶存摺、提款卡及密
    碼予詐騙集團，作為轉向被害人詐欺取財之工具，非但徒增
    被害人尋求救濟之困難，亦使不法份子得以遂其詐欺取財犯
    行，惟念及被害人劉昶憶損失之金額不大，被告犯後亦已坦
    承犯行，且當庭與被害人劉昶憶達成和解，賠償劉昶憶4 千
    元暨被害人劉昶憶當庭表示願意原諒被告（參本院97年6 月
    27日準備程序筆錄）等一切情狀，量處如主文所示之刑，並
    諭知易科罰金之折算標準，以資儆懲。
據上論斷，應依刑事訴訟法第273 條之1 第1 項、第299 條第1
項前段，刑法第339 條第1 項、第30條第1 項前段、第2 項、第
41 條 第1 項前段，刑法施行法第1 條之1 第1 項、第2 項前段
，判決如主文。
本案經檢察官王唯怡到庭執行職務。
中    華    民    國    97    年    7     月    10    日
                  刑事第三庭    法    官  賴淑敏
以上正本證明與原本無異。
如不服本判決應於收受本判決後10日內向本院提出上訴書狀，上
訴書狀應敘述具體理由。上訴書狀未敘述上訴理由者，應於上訴
期間屆滿後20日內補提理由書狀於本院 (均須按他造當事人之人
數附繕本 )「切勿逕送上級法院」。
中    華    民    國    97    年    7     月    10    日
                                書 記 官  劉亭筠
附錄法條：
中華民國刑法第339 條（普通詐欺罪）
意圖為自己或第三人不法之所有，以詐術使人將本人或第三人之
物交付者，處5 年以下有期徒刑、拘役或科或併科1 千元以下罰
金。
以前項方法得財產上不法之利益或使第三人得之者，亦同。
前二項之未遂犯罰之。


司法院資訊處製作；財團法人民間司法改革基金會備份。
